---
title: 'Tipología y ciclo de vida de los datos: PRA2'
author: "Autorse: Erick Franz García Miranda y Rafael Eduardo Garcia Agramonte"
date: "Abril 2021"
output:
  html_document:
    highlight: default
    number_sections: yes
    theme: cosmo
    toc: yes
    toc_depth: 2
    includes:
      in_header:
  pdf_document:
    highlight: zenburn
    toc: yes
  word_document: default
---

```{r setup, include=FALSE}
knitr::opts_chunk$set(eval=T, echo=T)
```


******
# Descripción del dataset
******

El dataset corresponde al generado en la PRA1 utilizando tecnicas de webscraping con Python al sitio web: https://www.volcanodiscovery.com/es/earthquakes/ que muestra información de eventos sismicos al rededor del mundo.

El dataset contiene información de terremotos de 15 paises de centro y sur america como son: Argentina, Bolivia, Brasil, Chile, Colombia, Costa Rica, Ecuador, Guatemala, México, Panamá, Paraguay, Perú, Puerto Rico, República Dominicana, Venezuela); en el perido de 01 de enero del 2010 hasta el 05 de abril del 2021. El dataset tiene formato .csv y tiene **12507 registros.**

Cada registro representa un evento sismico y contiene los siguientes campos:

* **Fecha y Hora:** Fecha en formato día-mes-año y hora específicos en que ocurrió el sismo.
* **Magnitud:** Indica la de magnitud del sismo en escala sismológica de richter.
* **Profundidad:** Distancia de donde se origina el fenómeno con respecto al centro de la tierra.
* **Ubicación:** Lugar en donde se produjo el sismo.
* **Año:** Año en que ocurrió el sismo.
* **País:** Nombre de la nación afectada por el sismo.

******
# Integración y selección
******

Primero, importaremos el dataset.

```{r echo=TRUE, message=FALSE, warning=FALSE}
#Importamos el data set
data_fifa<-read.csv("../data/terremotos_centro_sur_america.csv",header=T,sep=",")

head(data_fifa)
```


******
# Limpieza
******

##  Elementos vacios

##  Valores extremos

******
# Analisis de datos
******


##  Planificación

##  Normalidad y Homogeneidad

##  Pruebas estadísticas


******
# Gráficos y tablas de resultados
******


******
# Resolución del problema
******


******
# Código
******